臺灣彰化地方法院刑事附帶民事判決
                                   109年度交附民字第52號
原      告   蕭媛芬
訴訟代理人   劉忠立
被      告   劉淑卿
上列被告因過失傷害案件（本院109年度交易字第337號），經原
告提起附帶民事訴訟，本院於民國110年3月22日言詞辯論終結，
判決如下：
    主      文
被告應給付原告新臺幣壹萬元，及自民國一零九年九月二十二日
起至清償日止，按年息百分之五計算之利息。
原告其餘之訴駁回。
本判決原告勝訴部分得假執行；但被告如以新臺幣壹萬元為原告
預供擔保，得免為假執行。
原告其餘假執行之聲請駁回。
    事實及理由
一、原告主張：被告駕駛車號000-000號機車沿彰化縣○○市○○街○
    ○○○○○○○○○○街00號「鄉親大賣場」斜對面時，原告之丈夫劉
    忠立亦騎乘機車搭載原告沿永昌街由西往東方向行駛至該路
    段，然兩車靠近時，被告機車突然左轉跨越雙黃線，進入原
    告車道，劉忠立為閃避被告而向右偏移，因而重心不穩倒地
    ，導致原告受傷。原告為美髮師，因受傷無法工作，受有營
    業損失新臺幣（下同）45萬元，原告並因本件車禍受傷而精
    神上相當痛苦，請求慰撫金1萬元。爰依侵權行為損害賠償
    之法律關係，請求被告負損害賠償責任，並聲明：㈠被告應
    給付原告46萬元及自起訴狀繕本送達翌日起至清償日止，按
    年息5％計算之利息。㈡願供擔保，請准宣告假執行。
二、被告則以：本件被告並無過失，且原告未提出不能工作須休
    養之證明，工資如何計算亦未舉證，慰撫金1萬元亦屬過高
    等語，資為抗辯，並聲明：㈠原告之訴駁回。㈡如受不利判決
    ，願供擔保，請准宣告免予假執行。
三、按附帶民事訴訟之判決，應以刑事訴訟判決所認定之事實為
    據，刑事訴訟法第500條前段定有明文。查被告未領有機車
    駕駛執照，且於108年10月21日17至19時才服用酒類，竟於
    同日21時35分許，沿彰化縣○○市○○街○○○○○○○○○○○街00號「
    鄉親大賣場」斜對面，欲左轉至該賣場購物時，本應注意車
    輛在劃有分向限制線之路段，不得駛入來車之車道內，而依
    當時天候晴、夜間有照明、柏油路面乾燥無缺陷、無障礙物
    且視距良好等情形，並無不能注意之情事，被告竟疏未注意
    及此而貿然跨越分向限制線，欲駛入對向車道，適有劉忠立
    騎乘車牌號碼000-0000號普通重型機車，搭載其妻即原告蕭
    媛芬，沿永昌街由西往東方向行駛接近「鄉親大賣場」，劉
    忠立見被告突然轉彎要駛入其車道，且兩車已甚為接近，只
    得緊急向右閃避並煞車，因而重心不穩倒地，致劉忠立受有
    左側肩膀挫傷、左側膝部擦傷等傷害；原告則受有左側膝部
    擦傷、左側足部挫傷合併第五蹠骨閉鎖性骨折等傷害等事實
    ，業經本院以109年度交易字第337號刑事判決，依道路交通
    管理處罰條例第86條第1項、刑法第284條之無駕駛執照駕車
    犯過失傷害罪，判處被告有期徒刑3月在案，是原告主張被
    告有侵權行為事實，自屬有據。
四、因故意或過失不法侵害他人權利者，負損害賠償責任。故意
    以背於善良風俗之方法，加損害於他人者亦同。民法第184
    條第1項定有明文。不法侵害他人之身體或健康者，對於被
    害人因此喪失或減少勞動能力或增加生活上之需要時，應負
    損害賠償責任，民法第193條定有明文。不法侵害他人之身
    體、健康、名譽、自由、信用、隱私、貞操，或不法侵害其
    他人格法益而情節重大者，被害人雖非財產上之損害，亦得
    請求賠償相當之金額，民法第195條第1項前段亦有明文。非
    財產上損害之慰撫金數額，究竟若干為適當，應斟酌雙方（
    包括侵權人）之身分，資力與加害程度等定之。又民事訴訟
    法第277條前段規定，當事人主張有利於己之事實，就其事
    實有舉證之責任。此舉證責任之分配雖不在刑事訴訟法第49
    1條所載應行準用之列，然於附帶民事訴訟中，對於損害賠
    償金額之認定，既非刑事訴訟中檢察官所須舉證之事實，故
    此部分之舉證責任仍應回歸民事訴訟上之法理，由原告就其
    損害金額負舉證責任。經查：
  ㈠被告上開行為業經本院以109年度交易字第337號刑事判決認
    定屬實，故被告上開行為，係過失侵害原告蕭媛芬之身體、
    健康，原告主張被告應負侵權行為損害賠償責任，自屬有據
    。
  ㈡原告主張其自營美髮業，因本件事故受傷而不能工作，受有
    營業損失45萬元部分，固據原告提出稅額繳款書、診斷證明
    書為證。然而，上開稅額繳款書所認定之銷售額，僅為國家
    作為課稅之依據，無從據此認定原告確實有此營業數額；且
    依原告蕭媛芬所提之診斷證明書可知，原告傷勢為擦傷、挫
    傷及蹠股（腳大拇指處）閉鎖性骨折，傷勢並非相當嚴重，
    且受傷之部位均在腳部，無法直接認定確實對於擔任美髮師
    之原告造成影響；且依原告所提之109年9月24日診斷證明書
    ，原告於108年10月21日急診當日就醫處理後即立即出院，
    亦僅回診兩次，診斷書亦僅記載原告骨頭癒合約2至6月，並
    非無法工作2至6月。而本院亦已向原告表明，此部分舉證尚
    有不足，需另提出醫師診斷證明，然原告亦仍僅提出上開診
    斷證明書，並陳稱醫生表示只能開立此內容之診斷書等語。
    故原告所提出之上開證明，無從使本院認定原告腳受傷有造
    成其無法營業之事實，故原告此部分之主張，難認有據。
　㈢被告上開行為侵害原告身體及健康，衡情原告精神上自受有
    相當之痛苦，故原告依民法第195條第1項前段請求被告給付
    精神慰撫金，自屬有據。本院審酌原告蕭媛芬之傷勢、被告
    之過失程度；另審酌原告於住家開設美髮店，與丈夫及2名
    成年子女同住；被告年齡已73歲、國小肄業智識程度、無業
    、為中低收入戶等一切情況，認本件原告請求之慰撫金1萬
    元尚屬適當，應予准許。
五、綜上所述，被告上開過失侵權行為，侵害原告身體及健康，
    故原告請求被告給付慰撫金1萬元，即屬有據。其餘部分，
    舉證不足，難認有據。從而，原告依民法第184條第1項、第
    193條、第195條第1項前段，請求被告給付原告1萬元及自起
    訴狀繕本送達被告翌日即109年9月22日起至清償日止，按年
    息5％計算之利息，為有理由，應予准許；逾此部分之請求，
    為無理由，應予駁回。
六、本判決所命給付未逾50萬元，依民事訴訟法第389條第1項第
    5款之規定，應依職權宣告假執行；而被告請求供擔保免予
    假執行，依法自無不合，爰酌定相當金額准許之。至原告敗
    訴部分，其假執行之聲請則失其依據，應併予駁回。
七、本件係刑事附帶民事訴訟事件，依刑事訴訟法第505條第2項
    之規定，免納裁判費用，且在本院審理期間，亦未生其他訴
    訟費用之支出。
中　　華　　民　　國　　110 　年　　4 　　月　　8 　　日
                  刑事第二庭        法  官  陳怡潔　
以上正本證明與原本無異。
本判決非對於刑事訴訟之判決有上訴時不得上訴。
中　　華　　民　　國　　110 　年　　4 　　月　　8 　　日
                                    書記官  顧嘉文